【裁判字號】    95,交簡上,6
【裁判日期】    950522
【裁判案由】    過失傷害
【裁判全文】
臺灣宜蘭地方法院刑事判決             95年度交簡上字第6號
上  訴  人
即  被  告  甲○○
上列上訴人即被告因過失傷害案件，不服臺灣宜蘭地方法院宜蘭
簡易庭於中華民國94年12月30日所為94年度宜交簡字第104號第
一審判決（聲請簡易判決處刑案號：94年度調偵字第64號），提
起上訴，本院判決如下：
    主  文
原判決撤銷。
甲○○因過失傷害人，處有期徒刑貳月，如易科罰金，以參佰元
折算壹日。緩刑貳年。
    事  實
一、甲○○於民國94年2月9日下午，駕駛車牌號碼9D-6492號自
    用小客車，沿宜蘭縣壯圍鄉○○路由南往北方向行駛，於同
    日下午1時47分許，行經該路3段388號往北7公尺處設有閃光
    黃燈號誌之行人穿越道時，其本應注意汽車行近行人穿越道
    前，應減速慢行，遇有行人穿越時，無論有無交通警察指揮
    或號誌指示，均應暫停讓行人先行穿過，且閃光黃燈號誌表
    示警告，車輛應減速接近，注意安全，小心通過。且當時天
    氣晴朗，路面無障礙物及無缺陷，視距良好，並無不能注意
    之情事，竟疏未注意，適有丙○○徒步行經上開路段，由東
    往西穿越行人穿越道。詎甲○○行近行人穿越道時，未暫停
    讓丙○○先行通過，並於行經閃光黃燈路段，未注意安全，
    小心通過，致其所駕車輛撞及丙○○，致丙○○受有下唇、
    下巴深撕裂傷及左脛骨遠端骨折合併生長板脫位、胸部挫傷
    、頭部損傷等傷害。甲○○並於肇事後停留現場，於員警到
    場處理時，承認其為肇事者，而自願接受裁判。
二、案經丙○○之父蔡錫隆訴由宜蘭縣警察局報告臺灣宜蘭地方
    法院檢察署檢察官聲請簡易判決處刑。
    理  由
一、訊據上訴人即被告甲○○固坦承其於94年2月9日下午，駕駛
    車牌號碼9D-6492號自小客車，沿臺二省道由南往北方向行
    駛，於同日下午1時47分許，駛至壯圍鄉○○路○段388號往
    北7公尺處適撞及徒步由東往西，正橫越上開路段行人穿越
    道之被害人丙○○，致丙○○受有下唇、下巴深撕裂傷及左
    脛骨遠端骨折合併生長板脫位、胸部挫傷、頭部損傷等傷害
    等事實，核與被害人指訴情節大致相符，並有道路交通事故
    調查報告表、現場圖、現場照片12張、被害人受傷照片2張
    及行政院衛生署宜蘭醫院、財團法人羅許基金會羅東博愛醫
    院診斷證明書各1紙可為佐證。但被告矢口否認有何過失傷
    害犯行，辯稱：伊行經車禍地點有減速慢行，也有盡到注意
    義務，是被害人突然衝出，且伊並非在行人穿越道上撞到被
    害人云云。惟查：
（一）雖證人即被告之妻乙○○到庭證稱：伊當時坐於被告所駕
      車輛之副駕駛座上，目擊經過斑馬線後，忽然自眼角看到
      右方有一個人影衝出，之後就發生撞到人等語（參見本院
      卷第45頁）。惟依警方所繪之上揭現場圖所顯示，被害人
      所遺留之血跡距離行人穿越道邊緣1.8公尺，經參酌被告
      駕駛車輛於撞擊被害人後，因慣性力量而向後彈倒，則撞
      擊點必係在被害人所遺留之血跡之前，亦係於行人穿越道
      標線之邊緣處。而行人經由行人穿越道穿越馬路，非必行
      走於標線正上方始得謂經由行人穿越道穿越馬路，被害人
      於該行人穿越道上或其邊緣處遭撞及，均認被告於行人穿
      越道上撞及被害人而肇事。再觀警方所繪之上揭現場圖及
      現場照片，被害人所遺留之血跡距離路面邊緣有3.5公尺
      ，顯見被害人已穿越馬路有相當之距離，再以行人穿越道
      之兩側並無建築物、路樹、電桿、廣告看板或其他相類足
      以阻礙視線之物體存在，被告應有足夠時間觀察被害人穿
      越馬路之情事，亦應當有餘裕時間做反應，此與被害人自
      路邊突然衝出，猝不及防之情形有別，是證人乙○○所證
      尚難為有利於被告之認定。
（二）按汽車行近行人穿越道前，應減速慢行，遇有行人穿越時
      ，無論有無交通警察指揮或號誌指示，均應暫停讓行人先
      行通過，又閃光黃燈號誌表示「警告」，車輛應減速接近
      ，注意安全，小心通過，道路交通安全規則第103條、道
      路交通標誌標線號誌設置規則第210條第1項第1款分別定
      有明文，此為一般駕駛人所具之交通常識與經驗，於駕駛
      時應注意並能注意遵守之事項。被告遇有閃光黃燈原應減
      速接近，更何況行近行人穿越道前，遇有行人穿越時，更
      應暫停讓行人先行通過，其若僅減速並未暫停讓，仍有未
      盡注意義務之處，而依當時天氣晴朗，路面無障礙物及無
      缺陷，視距良好，有前揭道路交通事故調查報告表可資參
      照，足認並無不能注意之情事，詎疏未注意，撞及依循行
      人穿越道穿越馬路之被害人，致被害人受有傷害，其就本
      件車禍之發生，顯有過失甚明，被告辯稱並無過失云云，
      尚難採認。此外，本件經送臺灣省基宜區行車事故鑑定委
      員會及臺灣省車輛行車事故覆議鑑定委員會鑑定，亦均同
      此認定，有臺灣省基宜區行車事故鑑定委員會94年7月11
      日基宜鑑字第0945001597號函所附鑑定意見書（參見94年
      度偵字第1682號卷第12頁）、臺灣省車輛行車事故覆議鑑
      定委員會95年4月17日府覆議字第0950100193號函在卷可
      按，亦均同此認定，被害人因本件車禍受傷，已如前述，
      被告之過失行為與被害人之受傷結果間顯有相當因果關係
      。罪證明確，被告過失犯行洵堪認定。
三、核被告所為，係犯刑法第284條第1項前段之過失傷害罪。被
    告行經行人穿越道不依規定讓行人優先通行，因而致人受傷
    ，應依道路交通管理處罰條例第86條第1項規定加重其刑。
    又被告於肇事後停留現場，於員警到場處理時，承認其為肇
    事者，而自願接受裁判，有宜蘭縣警察局礁溪分局道路交通
    事故肇事人自首情形紀錄表在卷可證，應依刑法第62條前段
    減輕其刑，並與前述加重事由先加後減之。原審以被告犯行
    明確，依刑事訴訟法第449條第1項前段、刑法第284條第1項
    前段、第62條第1項、第41條第1項前段，罰金罰鍰提高標準
    條例第1條前段、第2條之規定，並審酌被告之過失程度、犯
    後態度及被害人所受傷害等一切情狀，量處被告有期徒刑2
    月，並諭知易科罰金之折算標準，論罪科刑固非無見。惟原
    審漏未依道路交通管理處罰條例第86條第1項規定加重其刑
    ，且未及參酌被告與被害人及告訴人於本院審理期間，由被
    害人以言詞提起刑事附帶民事訴訟後達成和解，並付清賠償
    金額，有本院95年度交附民第8號卷宗在卷可參。則被告以
    其並無過失，否認犯罪，而執前詞指摘原判決不當，雖無理
    由。然原判決既有上述可議之處，即無可維持，應由本院將
    原判決撤銷改判。爰審酌被告之過失程度、被害人所受傷勢
    、業已與被害人及告訴人達成和解並賠償告訴人所受損害、
    犯後態度等一切情狀，量處如主文所示之刑，並諭知易科罰
    金之折算標準。末查，被告前未曾受有期徒刑以上刑之宣告
    ，有臺灣高等法院被告前案紀錄表1份在卷可參，且犯罪後
    業已與被害人及告訴人達成和解並賠償被害人所受損害，本
    院認其經此偵審教訓後，當知警惕，應無再犯之虞，因認其
    所宣告之刑，以暫不執行為適當，併予宣告緩刑2年，以啟
    自新。
據上論斷，應依刑事訴訟法第369條第1項前段、第364條、第299
條第1項前段，刑法第284條第1項前段、第62條前段、第71條第
1項、第41條第1項前段、第74條第1款，道路交通管理處罰條例
第86條第1項，罰金罰鍰提高標準條例第1條前段、第2條，判決
如主文。
中    華    民    國    95    年    5     月    22    日
                  刑事第四庭審判長法  官    林惠玲
                                  法  官    劉家祥
                                  法  官    郭淑珍
以上正本證明與原本無異。
本件不得上訴。
                                  書記官    林秀麗
中    華    民    國    95    年    5     月    23    日
附錄本案論罪科刑法條全文
刑法第284第1項
因過失傷害人者，處六月以下有期徒刑、拘役或五百元以下罰金
，致重傷者，處一年以下有期徒刑、拘役或五百元以下罰金。


司法院資訊處製作；財團法人民間司法改革基金會備份。
